臺灣高等法院刑事判決
110年度上訴字第3535號
上  訴  人  
即  被  告  陳冠綸
選任辯護人  王品懿律師(法扶律師)          
上列上訴人因違反毒品危害防制條例案件，不服臺灣新北地方法
院110年度訴字第651號，中華民國110年10月7日第一審判決（起
訴案號：臺灣新北地方檢察署110年度偵字第7118號），提起上
訴，本院判決如下：
    主  文
原判決撤銷。
陳冠綸販賣第三級毒品，處有期徒刑壹年拾月。未扣案之犯罪所
得新臺幣陸佰元沒收，於全部或一部不能沒收或不宜執行沒收時
，追徵其價額。
    犯罪事實
一、陳冠綸知悉「3,4-亞甲基雙氧苯基乙基胺丁酮」(Eutylone)
    為毒品危害防制條例所定之第三級毒品，不得販賣，其於民
    國109年7月8日11時許，以LINE通訊與柯智瑋聯繫，相約在
    柯智瑋位於新北市○○區○○路000之0號00樓住處一起施用毒品
    ，而攜帶內含第三級毒品「3,4-亞甲基雙氧苯基乙基胺丁酮
    」成分之彩虹菸3支（合計驗餘淨重3.1697公克）前往與柯
    智瑋見面後，因柯智瑋當場表示願向其購買彩虹菸，竟基於
    販賣第三級毒品以營利之犯意，於同日15時21分前，在上址
    柯智瑋住處，以新臺幣（下同）600元對價，販賣上開內含
    第三級毒品「3,4-亞甲基雙氧苯基乙基胺丁酮」成分之彩虹
    菸3支予柯智瑋，並約定柯智瑋應向其支付之600元對價，逕
    從其欠柯智瑋2500元毒品債款中扣除，而取得減少600元債
    務之不法利益。嗣因柯智瑋購入上開彩虹菸3支後，涉犯轉
    讓禁藥未遂罪（業經臺灣臺北地方法院以109年度審原簡字
    第77號判處罪刑確定），為警於同日16時15分許，在臺北市
    松山區復興北路99號前查獲，並扣得上開彩虹菸3支，循線
    查悉上情。
二、案經臺北市政府警察局松山分局報請臺灣新北地方檢察署檢
    察官偵查起訴。
    理  由
壹、證據能力
　　本院認定犯罪事實所憑之供述證據，檢察官、被告及辯護人
    於本院準備程序均表示同意作為證據（見本院卷62至64頁）
    ，經本院審酌各該陳述作成時之情況，亦認為適當，而其他
    非供述證據之取得程序，並無違法或不當，因認均有證據能
    力。
貳、實體方面
一、認定犯罪事實所憑之證據及理由
　㈠上開犯罪事實，業據上訴人即被告陳冠綸於警詢、偵查、原
    審及本院審理時均坦承不諱（見偵卷4至5、62至63頁，原審
    卷54、108頁，本院卷62、87頁），核與證人柯智瑋所述情
    節相合（見偵卷10至11、55頁），且有臺北市政府警察局松
    山分局扣押筆錄、扣押物品目錄表（見偵卷31至32頁）、交
    通部民用航空局航空醫務中心109年7月24日航藥鑑字第1094
    055號毒品鑑定書（見偵卷37頁）、行動通訊對話紀錄擷圖
    （見偵卷14頁）、帳戶交易明細（見偵卷16頁）在卷可稽，
    足認被告自白與事實相符。
　㈡按交易活動，本以追求獲利為常態，遑論毒品交易之特殊性
    ，尤其近年來政府為杜絕毒品氾濫，莫不嚴厲查緝毒品犯罪
    ，在一般情形下，賣方願意鋌而走險進行毒品交易，應係基
    於營利之意思，倘無利可圖，自無甘冒犯罪遭查獲之風險，
    平白無故僅按成本價量交付轉讓。且販賣毒品一般均係私密
    進行，交易之毒品可任意分裝增減其分量，而每次買賣之價
    量亦隨時依雙方關係之深淺、當時之資力、需求程度及對行
    情之認知等因素，機動加以調整，故販賣毒品之利得，經常
    難以查得實情。故即便未能查悉販賣毒品之確切利得金額，
    但除非別有事證足認係按同一價量委買或轉售，而確未牟利
    者外，尚難執此遽認非法販賣之證據有所未足，致知過坦承
    者難辭重典，飾詞否認者反得僥倖。本案被告販賣之彩虹菸
    ，內含「3,4-亞甲基雙氧苯基乙基胺丁酮」(Eutylone)成分
    ，為毒品危害防制條例第2條第2項第3款所定之第三級毒品
    。而被告與柯智瑋係透過網路交友軟體認識，本件案發時係
    第1次見面乙情，業據被告供明在卷（見偵卷4頁反面），難
    認雙方有何特殊情誼，其無憚嚴刑竣罰進行毒品交易，乃出
    於營利之意思，始符事理。況依被告所供，其係以8000元購
    入彩虹菸60支（見偵卷5頁反面、原審卷54頁），換算每支
    取得之成本約133元，則其以600元對價販賣彩虹菸3支，顯
    可從中賺取價差利潤，其有販賣營利之主觀犯意，至為灼然
    。
　㈢本案事證明確，被告犯行堪予認定。
二、論罪
  ㈠被告行為後，毒品危害防制條例於109年7月15日修正生效，
    修正前第4條第3項之法定刑為「7年以上有期徒刑，得併科
    新臺幣700萬元以下罰金」，修正後為「7年以上有期徒刑，
    得併科新臺幣1000萬元以下罰金 」。又修正前第17條第2項
    規定「犯第4條至第8條之罪於偵查及審判中均自白者，減輕
    其刑」，修正後則規定「犯第4條至第8條之罪於偵查及歷次
    審判中均自白者，減輕其刑」。經比較新舊法適用結果，修
    正後規定非有利於被告，依刑法第2條第1項前段，應適用被
    告行為時之修正前規定。
  ㈡核被告所為，係犯修正前毒品危害防制條例第4條第3項之販
    賣第三級毒品罪。其販賣前持有第三級毒品之純質淨重，未
    達同條例第11條第5項所定標準，本不構成犯罪，自無是否
    另成立犯罪或為販賣之高度行為所吸收之問題，
  ㈢刑之減輕
  ⒈就上開犯行，被告於偵查及審判中均自白犯罪，已如前述，
    爰整體適用修正前毒品危害防制條例第17條第2項規定，減
    輕其刑。
  ⒉按刑法第59條規定犯罪之情狀可憫恕者，得酌量減輕其刑，
    而所謂「犯罪之情狀」，與刑法第57條規定科刑時應審酌之
    一切情狀，並非截然不同之領域，故於裁判上酌減其刑時，
    應就犯罪一切情狀（包括刑法第57條所列舉之10款事項）予
    以全盤考量，審酌其犯罪有無可憫恕之事由，亦即有無特殊
    之原因與環境，在客觀上足以引起一般同情，以及宣告法定
    最低度刑，是否猶嫌過重等，資為判斷。又同為販賣第三級
    毒品，其原因動機不一，犯罪情節有別，有大盤毒梟，亦有
    小額零星毒販，或僅止於吸毒同儕間互通有無者，惡性及對
    於社會之危害程度明顯不同，但修正前毒品危害防制條例第
    4條第3項處罰此等犯罪，法定最低本刑同為7年以上有期徒
    刑，刑罰甚重，是倘依個案情節，審酌犯罪之一切情狀，認
    有情輕法重情形，在客觀上足以引起一般同情者，當適用刑
    法第59條規定酌減其刑，以符合罪刑相當原則。本院基於前
    開認定，考量被告與柯智瑋相約一起吸毒時，雙方各自攜帶
    不同種類毒品，因柯智瑋之當場請求，被告才起意販賣，既
    非被告主動兜售，亦無計畫販賣而招攬不特定人或多數人之
    情形，且交易毒品之數量及價金亦不多，惡性難謂重大，惟
    所犯為法定本刑7年以上有期徒刑之罪，即使依上揭修正前
    毒品危害防制條例第17條第2項減至有期徒刑3年6月，仍屬
    情輕法重，在客觀上足以引起一般同情，確可憫恕，爰依刑
    法第59條規定酌量遞減其刑，以求個案量刑之妥適平衡。
  ⒊被告所供其毒品來源之上游資料並不明確，警方未因而查獲
    其他正犯或共犯乙情，有臺北市政府警察局松山分局110年8
     月3日北市警松分刑字第1103011927號函附之職務報告可憑
    （見原審卷73頁），無從依毒品危害防制條例第17條第1項
    規定減輕或免除其刑，附此敘明。
三、撤銷改判之理由及科刑
　㈠原審以被告犯行事證明確，予以論罪科刑，固非無見。惟查
    ：1、被告販賣前持有第三級毒品之純質淨重，未達毒品危
    害防制第11條第5項所定標準，本不構成犯罪，自無是否另
    成立犯罪或為販賣之高度行為所吸收之問題，已見前述。原
    判決認「持有第三級毒品之低度行為，應為販賣之高度行為
    所吸收，不另論罪」（見原判決第4頁），亦即認定被告持
    有第三級毒品成立犯罪，且因與販賣毒品罪有吸收犯關係而
    不另論罪，難認允洽。2、原判決誤認被告持有第三毒品成
    立犯罪，量刑基礎亦非正確，無從維持。被告提起本件上訴
    ，請求改判較輕之刑，為有理由，自應由本院撤銷改判之。
　㈡爰以行為人之責任為基礎，審酌被告之素行狀況、犯罪之動
    機、目的、手段、所販賣毒品之數量、對象、不法獲利、行
    為之惡害程度、犯罪後之態度，兼衡其教育程度、工作收入
    情形、家庭生活狀況（見本院卷88頁）等一切情狀，量處有
    期徒刑1年10月。
四、沒收
　㈠本案被告販賣毒品，取得減少其對柯智瑋所負600元債務金額
    之不法利益，為其犯罪所得，應依刑法第38條之1第1項前段
    宣告沒收，並依同條第3項諭知於全部或一部不能沒收或不
    宜執行沒收時，追徵其價額。
　㈡被告所販賣內含第三級毒品成分之彩虹菸3支，業經完成交付
    予柯智瑋，嗣柯智瑋持以另犯轉讓禁藥未遂罪，而為警查獲
    扣案，自應於該案處理之（該案業經臺灣臺北地方法院以10
    9年度審原簡字第77號判處罪刑，並宣告沒收上開彩虹菸3支
    確定，見原審卷117至126頁），毋庸在本案宣告沒收，附此
    敘明。
據上論斷，應依刑事訴訟法第369條第1項前段、第364條、第299
條第1項前段，判決如主文。
本案經檢察官莊勝博提起公訴，檢察官董怡臻到庭執行職務。
中　　華　　民　　國　　111 　年　　3 　　月　　3 　　日
              　　刑事第六庭    審判長法　官  劉方慈
                                      法　官  許曉微
                                      法　官  朱嘉川
以上正本證明與原本無異。
如不服本判決，應於收受送達後20日內向本院提出上訴書狀，其
未敘述上訴之理由者並得於提起上訴後20日內向本院補提理由書
（均須按他造當事人之人數附繕本）「切勿逕送上級法院」。
                                      書記官  尤朝松
中　　華　　民　　國　　111 　年　　3 　　月　　3 　　日
附錄本案論罪科刑法條全文
修正前毒品危害防制條例第4條
製造、運輸、販賣第一級毒品者，處死刑或無期徒刑；處無期徒
刑者，得併科新臺幣2千萬元以下罰金。
製造、運輸、販賣第二級毒品者，處無期徒刑或7年以上有期徒
刑，得併科新臺幣1千萬元以下罰金。
製造、運輸、販賣第三級毒品者，處7年以上有期徒刑，得併科
新臺幣7百萬元以下罰金。
製造、運輸、販賣第四級毒品者，處5年以上12年以下有期徒刑
，得併科新臺幣3百萬元以下罰金。
製造、運輸、販賣專供製造或施用毒品之器具者，處1年以上7年
以下有期徒刑，得併科新臺幣1百萬元以下罰金。
前五項之未遂犯罰之。